臺灣臺北地方法院刑事判決　　　　　　　　　　　　九十三年度易字第一一０三號
　　公　訴　人　臺灣臺北地方法院檢察署檢察官
　　被　　　告　己○○
　　選任辯護人　錢裕國律師
右列被告因傷害案件，經檢察官提起公訴（九十二年度偵續一字第一一四號），本院
判決如左：
    主  文
己○○無罪。
    理  由
一、公訴要旨：
  (一)公訴事實：被告己○○於民國九十一年六月二十二日凌晨一時許，在臺北市○○○路一一九巷某便利商店前，因細故與告訴人丁○○發生爭執後，竟基於傷害人
    之身體之犯意，持旗座丟擲丁○○胸部，致丁○○受有胸壁挫傷之傷害（起訴書
    載所載犯罪時、地、犯罪方法及告訴人受傷情形，業據蒞庭檢察官於九十三年十
    一月十六日更正如上述）。
  (二)起訴法條：刑法第二百七十七條第一項。
  (三)起訴證據：
    1.告訴人丁○○之指訴。
    2.證人乙○○、甲○之證述。
    3.天晟醫院診斷證明書乙紙。
二、本院的判斷：
  (一)告訴合法性之認定：
    1.按刑法第二百七十七條第一項之罪，須告訴乃論，刑法第二百八十七條前段定
      有明文。又按告訴乃論之罪，告訴人於第一審辯論終前得撤回其告訴，刑事訴
      訟法第二百三十八條第一項定有明文。再按按附條件之撤回告訴，其所附之條
      件，與撤回告訴不可分離時，不問所附者，為停止條件抑或解除條件，如其撤
      回告訴之意思並不確定，則並不認為有撤回告訴之效力，此有臺灣高等法院九
　 　 十年度上易字第三八二四號判決可參。
    2.經查：告訴人雖曾於九十一年七月八日，在臺北市政府警察局中山分局書立「
      民眾請求警察機關撤回原告訴案件申請書」（下稱撤回申請書，見九十一年度
      偵字第一六四九六號偵查卷第三頁），並於九十一年八月九日檢察事務官詢問
      時陳稱：「因我曾提告訴，但業已撤回，因想息事寧人且非大事情」等語（見
      九十一年度他字第四一三三號偵查卷第十二頁反面），然上開撤回申請書之「
      請求撤回理由欄」係填載：「原告訴撤回保留告訴權暫不提告訴」等語，則就
      「原告訴撤回」後又稱「保留告訴權暫不提告訴」，此二種情況，於法律上無
      法並存，則被告之真意究係為何，即有探究之必要，尚難以書寫之次序作為判
      準。經查，告訴人於九十一年八月九日檢察事務官詢問時已補稱：我是在警局
      做完筆錄，並請警方暫時勿移送（見九十一年度他字第四一三三號偵查卷第十
      三頁），經檢察官訊以告訴人及當時陪同到案填寫上開文件之證人陳明志表示
      ：告訴人當時因不知如何填寫「民眾請求警察機關撤回原告訴案件申請書」，
      故先請教承辦員警填寫之方式後，再予填寫，但原意係要保留告訴權，否則不
      會填寫「保留告訴權」等文字（見九十二年度偵續字第一一四號偵查卷第四○
      頁至四三頁），又質之證人即當時承辦員警許慶茂，亦到庭表示：當時大概在
      忙別事，故對於被告於撤回告訴後所加諸之「保留告訴權」等文字並無注意，
      即將該份文件收起來乙情（見九十二年度偵續字第一一四號偵查卷第四三頁）
      ，從而尚難排除告訴人真意係指保留告訴權之可能。
    3.綜上，告訴人是否撤回告訴之意思既不明確，違反「公法行為必須確定」之原
      則，應認其撤回不生效力，本件丁○○之告訴應合法存在，合先敘明。
  (二)訊據被告己○○固坦承確有於九十一年六月二十二日凌晨一時許在臺北市○○○
    路一一九巷某便利商店前與告訴人發生爭執之事實，惟堅決否認有何傷害犯行，
    辯稱：告訴人所受傷害，應該是告訴人先前在九十一年六月二十一日晚間第一次
    到臺北市○○○路一一九巷五五號，因告訴人毆打邱月娥，經路人制止壓制在地
    上所造成，與其無關，雖然我有在告訴人第二次返回林森北路上址時，手持旗座
    嚇阻告訴人，但我是將旗座拿到告訴人胸前，即鬆手使旗座自然落下，當時我與
    告訴人相距約四、五十公分，該旗座既未碰到丁○○的身體，也沒有砸到丁○○
    的腳，我無意且未動手毆打丁○○等語。
  (三)經查：
    1.按犯罪事實應依證據認定之，無證據不得推定其犯罪事實，刑事訴訟法第一百
      五十四條定有明文。又不能證明被告犯罪者，應諭知無罪之判決，刑事訴訟法
      第三百零一條第一項亦有明文。次按認定犯罪事實，須依證據，而所謂證據，
      係指合法之積極證據就犯罪事實能為具體之證明者而言；又認定不利於被告之
      事實，須依積極證據，苟積極證據不足為不利於被告事實之認定時，即應為有
      利於被告之認定，更不必有何有利之證據，最高法院三十年上字第八一六號著
      有判例。再按告訴人之指訴，無非係以使被告受刑事追訴處罰為目的，有時難
      免故予誇大，自不得僅以告訴人之指訴為唯一論據，仍應調查其他必要之證據
      ，以查明是否與事實相符。
    2.查，告訴人雖堅指：被告確持旗座毆打其胸部成傷云云，並提出天晟醫院於九
      十一年六月二十二日出具載明胸壁挫傷、肘、前臂及腕之表淺損傷、磨損或擦
      傷等傷情之乙種診斷證明書乙紙（九十一年度偵字第一六四九六號偵查卷第六
      頁），及同醫院出具載明胸部挫傷、右肘挫傷、右腕挫傷等傷情之甲種驗傷診
      斷書（見本院卷）附卷可稽。然告訴人於警訊時先稱：其於九十二年六月二十
      二日零時左右，至其前妻邱月娥在臺北市○○○路○段一三二巷三四號所經營
      之溫州大餛飩麵店，想與邱月娥談論其二人在美國婚姻的問題，還沒談，就被
      邱月娥的男友外號叫阿威的人毆打成傷云云（九十一年度偵字第一六四九六號
      偵查卷第五頁反面）；於九十一年八月九日檢察事務官詢問時則稱：九十一年
      六月二十一日晚間十時三十分許，我有到林森北路一一九巷五五號，但我未打
      告訴人（指邱月娥），反而被告訴人（指邱月娥）友人毆打云云（見九十一年
      度他字第四一三三號偵查）；於九十一年九月十三日檢察官偵查時則稱：九十
      一年六月二十二日在南京東路一段一三巷三四號，我去找前妻討論，被告就不
      分青紅皂白打我，他是我前妻的男友云云（見九十二年度偵續字第八一號偵查
      卷第八頁）；於九十二年三月六日檢察官偵查時改稱：九十一年六月二十日在
      南京東路、林森北路六條通，我去找我前妻，第一次就被打，第二次我找朋友
      陪同前去，還沒到巷口，就被被告以拳頭與水泥的旗桿座打我胸口，我朋友乙○○、甲○在場云云（同上偵續卷第十四頁正、反面）；於本院審理時則稱：
      第二次到現場時，走到巷子口還沒有到邱月娥店的門口時，就遇到己○○，己○○就衝過來要打我，就順手拿旗座往我胸部砸，並打我頭部、胸部，陳祖書
      拿旗座往我胸部時，確實有打到我的胸部，因為我在上車時感到我有胸部悶痛
      ，我就到醫院檢查等語（見本院九十三年十一月十六日準備程序筆錄第六頁）
      ，對照告訴人前後之指述，被告是於九十二年六月二十一日晚間傷害告訴人？
      還是九十二年六月二十二日凌晨一時許傷害告訴人？被告是以拳頭毆打傷害告
      訴人？還是以旗座傷害告訴人？告訴人之指述確不一致，對於被告如何加以毆
      打又交代不清，告訴人之指訴究否得採，已不無疑問。
    2.次查：證人即案發時在旁陪同告訴人之乙○○於本院九十一年度家護字第二八
      二號通常保護令事件九十一年八月二十九日審理時結證稱：「相對人（即告訴
      人丁○○，下同）約十二點多從台北打電話給我說他被人家打，因我和相對人
      是男女朋友關係，我開車趕到台北要將相對人接回中壢：：：，後來我開車到
      林森北路附近一個橋的旁邊巷口停下來，同行的還有甲○，還沒有到麵店，距
      離大約有十公尺，看到一個男的衝過來就要揮手打相對人，：：：，甲○有擋
      到那個男的跑到便利商店拿旗座丟相對人，：：：，那個男的將旗座丟到相對
      人的胸部（見九十二年度偵字第八一號第四三頁）；然其於檢察官偵查中係結
      證稱：「九十一年六月二十二日凌晨一點，我從中壢上台北找他，二人與他朋
      友在店裏喝酒聊天，因為他之前被人打，所以他就要去找他前妻，由我開車載
      他及朋友過去，我們走到被告店前，被告就衝出來一拳揮向告訴人，朋友甲○
      就帶著我跑，被告拿便利商店的旗座丟告訴人」、「（問：被告丟旗座有無丟
      到告訴人胸部？）有丟到胸口，旗座是鋁製的」云云（見九十二年度偵續字第
      八一號偵查卷第十五頁反面、第十六頁）；嗣其於本院審理時則證稱：被告一
      看到我們就衝出來，甲○是拉著告訴人要走，不要跟他起衝突，走到便利商店
      時，被告凱拿起旗座追告訴人朝他丟，就剛好丟到告訴人的胸部，在被告拿旗
      座丟告訴人之前，沒有看到被告與告訴人有肢體衝突，被告亦無其他攻擊行為
      ，當被告拿旗座丟告訴人之後，被告有揮拳要打告訴人（見本院九十三年十一
      月二十五日審判筆錄第十一頁、第十四頁），所證不僅前後反覆，且亦核與告
      訴人所指被告一見到伊，就衝過來毆打其胸部、頭部，並以旗座丟伊胸部等情
      ，互核不符。是其前開證詞，亦難憑信。
    3.另查，公訴人所援引證人甲○之證詞，雖證人甲○於本院九十一年度家護字第
      二八二號通常保護令事件審理時證稱：「我和相對人（即告訴人丁○○，下同
      ）在卡拉ＯＫ，因為相對人說他要找他太太談事情，我開車載相對人去，因為
      巷子太窄，相對人自己開車門下車，我繼續開車到新生北路高架橋下的停車場
      ，停車後，我回頭去找相對人，我到林森北路右轉的單行道不知名巷口時，我
      看到相對人和四、五個人在講話，其中有一個人是穿警察衣服的警察，我就回
      頭去開車走了，我就回到卡拉ＯＫ店，相對人打電話說他要回到卡拉ＯＫ店，
      相對人回到卡拉ＯＫ店的時候，我看到相對人兩隻手的手肘有受傷，相對人說
      他沒怎樣就被打了，他心理很難過，他要回去講清楚，我勸阻無效，我再開車
      載相對人去，同行的人還有乙○○，只有我們三位，車開到新生北路高架橋停
      車，我們三人用走路的，到了距離麵店有十公尺，我站在中間，乙○○在我左
      邊，相對人在我右邊，有個男的衝過來就用拳頭要打相對人，我有擋一下，但
      還是揮到相對人的胸部，我勸相對人回家，那個男的到便利商店拿了圓盤式旗
      座往相對人的胸前丟」云云（見九十二年度偵續字第八一號第四二頁）；本院
      審時證稱：被告有無打我看不出來，但是我有看到被告突然衝上來用雙手推告
      訴人，當時我就叫告訴人走，告訴人回頭時，被告就用旗座丟等語（見本院九
      十三年十一月二十五日審判筆錄第十七頁）。其所證述衝突發生情形先後不一
      ，且將其證詞與告訴人之指述、證人乙○○之證述互核以觀，被告究係先揮拳
      毆打告訴人再以旗座丟告訴人？或被告係先丟旗座後又揮拳打告訴人？其三人
      所為陳述亦非一致，以其三人於本案爭執時均在場之情形觀之，實不應有該等
      瑕疵，因之，實難難憑尚有瑕疵之證詞，遽認被告有傷害告訴人之犯行。況告
      訴人與二位證人間有朋友之關係，證人所為之證述較易偏袒，亦不能逕信。
    4.末查，公訴人固提出診斷證明書記載告訴人受有胸壁挫傷、肘、前臂及腕之表
      淺損傷、磨損或擦傷等傷害，作為被告毆打告訴人之證據，然告訴人就如何遭
      受被告毆打，先後指訴不一，已難採信。再倘如告訴人所稱，遭被告以旗座丟
      傷後其於上車離去時，即發現胸口疼痛，衡諸常理，果被告曾於九十一年六月
      二十二日凌晨一時許以旗座硬物毆打告訴人胸部成傷，而告訴人於離開現場搭
      車時即感覺胸口疼痛，被告應於發覺後即就醫，惟告訴人卻遲至同日上午五時
      十分許始赴位於桃園縣中壢市○○路一五五號之天晟醫院就醫；況告訴人自承
      其於九十一年六月二十二日曾二度去找邱月娥，第一次是將近夜間十二點，第
      二次是在夜間一點多，第一次去了，有被丙○○、戊○○壓倒在地下等情，並
      據證人戊○○於本院審理時證稱：我騎機車經過邱月娥店前，因見到告訴人毆
      打邱月娥，就下車先將告訴人用力推開，告訴人往後退了好幾步，告訴人就楞
      推、壓，告訴人因而側身倒地，我順勢將告訴人壓制在柏油路面，告訴人的面
      朝地，左手被我拉住反折在背後，我整個人趴在告訴人的身上，並用右手叉壓
      在他的肩頸部，我壓倒告訴人時，他還一直要掙脫，我壓制他將近十分鐘等情
      （見本院九十三年十一月二十五日審判筆錄第二○、二一頁），並觀諸告訴人
      所受之傷害，均屬皮下瘀血等常見傷害，不能排除係因丙○○、戊○○將之上
      半身壓制在地受傷之可能。綜上所述，診斷證明書僅足以證明告訴人於驗傷時
      身體留有傷勢，受傷之原因及是否確為被告丟旗座實施傷害行為所致，仍應賴
      其他證據補強。本案告訴人及證人乙○○、甲○之證述尚有瑕疵，告訴人所受
      之傷害，有其他造成原因之可能，不足以作為被告確實傷害告訴人之補強證據
      。
  (三)綜上所述：本案公訴人所舉事證無從積極證明被告犯罪，不能排除丁○○因其他
    原因受傷之可能性，此外，又查無其他事證足為不利於被告的認定，本於罪疑惟
    輕原則，不能證明被告犯罪，自應依法諭知被告無罪。
三、適用的法條：
    刑事訴訟法第三百零一條第一項前段。
本案經檢察官彭慶文到庭執行職務。
中　　　華　　　民　　　國　　九十三　　年　　 十二 　　月　　  九  　　日
                                  臺灣臺北地方法院刑事第十三庭
                                      審判長法  官  朱瑞娟
                                            法  官  吳佳薇
                                            法  官  陳慧萍
右正本證明與原本無異。
如不服本判決，應於判決送達後十日內向本院提出上訴狀（應抄附繕本）。告訴人或
被害人如對於本判決不服者，應具備理由請求檢察官上訴，其上訴期間之計算係以檢
察官收受判決正本之日期為準。
                                            書記官  何適熹
中　　　華　　　民　　　國　　九十三　　年　　十二　　　月　　　十　　　日
